---
title: "PNAD COVID-19: Desemprego"
author: "Andreza Palma"
date: "05/01/2021"
output: html_document
---
  
  ```{r setup, include=FALSE}
knitr::opts_chunk$set(echo = TRUE)
```

O material abaixo foi compilado a partir dos códigos escritos por Cleiton Silva.

## Carregando os pacotes

```{r}
#install.packages('srvyr')
#install.packages('ggrepel') #se vc não instalou o pacote, tire o sinal # para instalar
library(tidyverse) # manipulação de dados
library(srvyr) #trabalha com amostras complexas - lembre-se de instalar o pacote
library(readr) #carregar dados no R
library(readxl) #carregar dados do excel
library(scales)
library(ggrepel)

```

Assim como fizemos na aula anterior, vamos carregar o arquivo de dados da PNAD COVID19 de novembro de 2020. 

```{r, echo=FALSE}


pnad_covid <- read_csv("PNAD_COVID_112020.csv", col_types = cols(.default = "d"))

```

Da mesma forma como antes, vamos ligar os pesos. Sugiro que todos olhem a planilha com o dicionário. Ao fazer isso, note a variável v1032, que define o peso do domicílio e das pessoas. Precisamos incluir essa informação no nosso conjunto de dados.

```{r}
pnad_pesos <- pnad_covid %>% as_survey_design(ids = UPA, strata = Estrato, weights = V1032, nest = TRUE) 
```

Novamente, criamos as colunas com as variáveis que desejamos.

```{r}
pnad_com_pesos <- pnad_pesos %>% mutate(Escolaridade = factor(case_when( 
  A005 == 1 ~ "Sem instrução", 
  A005 == 2 ~ "Fundamental incompleto", 
  A005 == 3 ~ "Fundamental completo", 
  A005 == 4 ~ "Médio incompleto", 
  A005 == 5 ~ "Médio completo", 
  A005 == 6 ~ "Superior incompleto", 
  A005 == 7 ~ "Superior completo", 
  A005 == 8 ~ "Pós-graduação"), 
  levels = c( "Sem instrução",
              "Fundamental incompleto",
              "Fundamental completo",
              "Médio incompleto",
              "Médio completo",
              "Superior incompleto", 
              "Superior completo", 
              "Pós-graduação")), 
  Tipo_emprego = factor(case_when(
    C007 == 1 ~ "Trabalhador doméstico (empregado doméstico, cuidados, babá)",
    C007 == 2 ~ "Militar",
    C007 == 3 ~ "Policial ou Bombeiro",
    C007 == 4 ~ "Setor privado",
    C007 == 5 ~ "Setor público",
    C007 == 6 ~ "Empregador",
    C007 == 7 ~ "Autônomo (Conta própria)",
    C007 %in% 8:9 ~ "Trabalhador familiar não remunerado ou fazia apenas afazeres domésticos/produção para próprio consumo"),
    levels = c( "Trabalhador doméstico (empregado doméstico, cuidados, babá)",
                "Militar", 
                "Policial ou Bombeiro",
                "Setor privado",
                "Setor público",
                "Empregador",
                "Autônomo (Conta própria)"))) 

```

Agora vamos olhar para as pessoas que estão procurando emprego. Veja o questionário e o dicionário para entender o que está sendo feito abaixo. 


```{r}
### Vamos ver quem procurou emprego: Variável c015 - Na semana passada ___ tomou alguma providência efetiva para conseguir trabalho? (1) sim (2) não#

procurou_emprego <- pnad_com_pesos %>% group_by(C015) %>% summarise(total = survey_total())
procurou_emprego <- procurou_emprego %>% filter(C015 == 1) %>% select(total)
procurou_emprego

### empregados: variável c001: Na semana passada, por pelo menos uma hora, trabalhou ou fez algum bico? (1) sim (2) não###

empregados <- pnad_com_pesos %>% group_by(C001) %>% summarise(total = survey_total())
empregados <- empregados %>% filter(C001 == 1) %>% select(total)
empregados


####  taxa de desemprego (%).  ####
txa_desemprego <- round(procurou_emprego$total/sum(procurou_emprego$total, empregados$total),5) * 100
txa_desemprego

# resultado: 14,595% 

```

Com as informações acima, vamos fazer o gráfico da taxa de desemprego por nível de escolaridade. Primeiro preparamos os dados:

```{r}
########## desemprego e nível de escolaridade ---------------
################################################################################

# gerando dados agrupados

escolaridade_desempregados <- pnad_com_pesos %>%
  filter(C001 == 2) %>% # Na semana passada, por pelo menos uma hora, trabalhou ou fez algum bico? R = 2 (Não)
  
  filter(C015 == 1) %>% # Na semana passada ___ tomou alguma providência efetiva para conseguir trabalho? R = 1 (Sim)
  
  group_by(Escolaridade) %>%
  summarise(total = survey_total())

# coluna com percentual
escolaridade_desempregados <- escolaridade_desempregados %>% mutate(percentual = total/sum(total))


# ordenando eixo X
legenda_escolaridade <- c("Sem\n instrução",
                          "Fundamental\n incompleto",
                          "Fundamental\n completo",
                          "Médio\n incompleto",
                          "Médio\n completo",
                          "Superior\n incompleto",
                          "Superior\n completo",
                          "Pós-graduação")
```

Finalmente, o gráfico: 

```{r}
educ_desemp <- ggplot(escolaridade_desempregados, aes(fill = Escolaridade, y = percentual, x = Escolaridade)) +
  geom_bar(position = "dodge", stat = "identity") +
  geom_text(aes(label=sprintf("%1.2f%%",percentual*100)),size = 3, position =position_dodge(width=0.9),
            vjust=-0.5, color = 'black',fontface='bold') +
  theme_grey() +
  theme(axis.title.x = element_text(colour = "black"),
        axis.title.y = element_text(colour = "black"),
        axis.text.y = element_text(face="bold", color="#000000", 
                                   size=8),
        axis.text.x = element_text(face="bold", color="#000000", size=8),
        plot.title = element_text(colour = "black", size = 14),
        legend.position = "none") +
  labs(x = "",y = "%", fill = "Escolaridade: ",
       caption = "Elaborado a partir de Microdados do IBGE - PNAD-Covid19.",
       title = "Desemprego por nível de escolaridade") +
    scale_y_continuous(labels = percent_format(), limits=c(0,0.4)) +
  scale_x_discrete(labels = legenda_escolaridade) 
educ_desemp
```



