---
title: "PNAD COVID-19"
author: "Rafael Sulino"
date: "28/02/2021"
output:
  html_document: default
  pdf_document: default
---

```{r setup, include=FALSE}
knitr::opts_chunk$set(echo = TRUE)
```

# Análise de dados PNAD para Minas Gerais

## Carregando os pacotes

```{r}
#install.packages('srvyr')
#install.packages('tidyverse')
library(tidyverse) # manipulação de dados
library(srvyr) #trabalha com amostras complexas - lembre-se de instalar o pacote
library(readr) #carregar dados no R
library(readxl) #carregar dados do excel
```


## Carregando os microdados da PNAD COVID

```{r, echo=FALSE}


pnad_covid <- read_csv("PNAD_COVID_112020.csv", col_types = cols(.default = "d"))

```

## Carregando dicionário de variáveis


```{r pressure, echo=FALSE}
## IMPORTANTE:  VC DEVE ALTERAR O ENDEREÇO DO DIRETÓRIO PARA O SEU. 
estados <- read_excel(
  "Dicionario_PNAD_COVID_112020.xls", 
  sheet = "dicionário pnad covid",
  skip = 4, n_max = 27
) %>%
  select(UF = ...5, estado = ...6)

pnad <- pnad_covid %>%
  left_join(estados, by = "UF")

```

## Filtrando para dados do estado de Minas Gerais 

```{r}
pnad_pesos <- pnad_covid %>% as_survey_design(ids = UPA, strata = Estrato, weights = V1032, nest = TRUE) %>%
  filter(UF == "31")
```

## Variáveis extras

```{r}
 
pnad_pesos <- pnad_pesos %>% mutate(one = 1,
Sexo = ifelse(A003 == 1, "Homem", "Mulher"), ##SE A VARIÁVEL FOR IGUAL A 1,  HOMEM, CASO CONTRÁRIO MULHER. 
Idade = case_when(
   A002 %in% 15:24 ~ "15-24",
   A002 %in% 25:34 ~ "25-34", 
   A002 %in% 35:49 ~ "35-49", 
   A002 %in% 50:64 ~ "50-64", 
   A002 > 64 ~ "65+"),
Cor = case_when(
   A004 == 1 ~ "Branca", 
   A004 == 2 ~ "Preta", 
   A004 == 4 ~ "Parda"),
Escolaridade = factor(case_when(  ##usando factor conseguimos ordenar
   A005 %in% 1:2 ~ "Sem Instrução ou Fundamental Incompleto", 
   A005 %in% 3:4 ~ "Fundamental completo ou Médio Incompleto", 
   A005 %in% 5:6 ~ "Médio completo ou Superior Incompleto", 
   A005 == 7 ~ "Superior completo", 
   A005 == 8 ~ "Pós-graduação"), 
     levels = c( "Sem Instrução ou Fundamental Incompleto",
                 "Fundamental completo ou Médio Incompleto", 
                 "Médio completo ou Superior Incompleto",
                 "Superior completo",
                 "Pós-graduação")), 
Tipo_emprego = factor(case_when(
   C007 == 1 ~ "Trabalhador doméstico (empregado doméstico, cuidados, babá)",
   C007 == 2 ~ "Militar",
   C007 == 3 ~ "Policial ou Bombeiro",
   C007 == 4 ~ "Setor privado",
   C007 == 5 ~ "Setor público",
   C007 == 6 ~ "Empregador",
   C007 == 7 ~ "Autônomo (Conta própria)"),
     levels = c( "Trabalhador doméstico (empregado doméstico, cuidados, babá)",
               "Militar", 
               "Policial ou Bombeiro",
               "Setor privado",
               "Setor público",
               "Empregador",
               "Autônomo (Conta própria)")), 
Faixa_salario = factor(case_when(
  C01012 <= 1044 ~ "Menos de um salário mínimo",
  C01012 %in% c(1045:2090) ~ "Entre 1 e 2",
  C01012 %in% c(2091:3135) ~ "Entre 2 e 3",
  C01012 %in% c(3136:4180) ~ "Entre 3 e 4",
  C01012 %in% c(4181:5225) ~ "Entre 4 e 5",
  C01012 >= 5226 ~ "Mais de 5"),
    levels = c("Menos de um salário mínimo",
               "Entre 1 e 2",
               "Entre 2 e 3",
               "Entre 3 e 4",
               "Entre 4 e 5",
               "Mais de 5")),
domicilio_situacao = factor(case_when(
  F001 == 1 ~ "Próprio - já pago",
  F001 == 2 ~ "Próprio - ainda pagando" ,                                  
  F001 == 3 ~ "Alugado",
  F001 %in% 4:6 ~ "Cedido (Por empregador, Familiar ou outro)"),
      levels = c("Próprio - já pago",
                 "Próprio - ainda pagando",
                 "Alugado", 
                 "Cedido (Por empregador, Familiar ou outro)")),
home_office = ifelse(C013 == 1, "Home Office", "Presencial"),
auxilio_emergencial = ifelse(D0051 == 1, "Auxílio", "Sem auxílio")
)
```

Agora que temos os dados "arrumados", vamos fazer algumas análises. 
Por exemplo, como está a distribuição entre sexo e cor das pessoas que estão em home-office em São Paulo, ou seja,  vamos analisar o home-office por sexo e cor. 

# Distribuição do trabalho em home office

```{r}

home_sexo_cor <- pnad_pesos %>%
  group_by(Sexo, Cor) %>%
  summarise(
    home_office = survey_total(C013 == 1, na.rm = TRUE),  #na.rm = TRUE remove valores ausentes
    mao_de_obra = survey_total(C001 == 1, na.rm = TRUE)) %>%
  mutate(trab_home_office = (home_office/mao_de_obra)*100) %>%
  drop_na()

# Agora vamos fazer o gráfico
home_sexo_cor_ssa <- ggplot(home_sexo_cor, aes(fill = Cor, y = trab_home_office, x = Sexo)) +
  geom_bar(position = "dodge", stat = "identity") +
  geom_text(aes(label=sprintf("%1.2f%%",trab_home_office)),size = 3, position =position_dodge(width=0.9),
            vjust=-0.5, color = 'black',fontface='bold') +
  theme_classic() +
  theme(axis.title.x = element_text(colour = "black"),
        axis.title.y = element_text(colour = "black"),
        axis.text.y = element_text(face="bold", color="#000000", 
                                   size=10),
        axis.line = element_line(colour = "black", 
                                 size = 1, linetype = "solid"),
        axis.text=element_text(size=6, face="bold"),
        axis.text.x = element_text(face="bold", color="#000000", size=10),
        plot.title = element_text(colour = "black", size = 17, hjust=0.5),
        legend.position = "bottom", legend.background = element_rect(fill="ghostwhite", size=0.7, linetype="blank")) +
  labs(x = "Sexo", fill = "Cor/Raça: ", caption = "Fonte: Microdados da Pnad Covid19 - IBGE. Novembro/ 2020.",
       title = "Pessoas em home office, por cor/raça e sexo - Minas Gerais") +
  scale_fill_manual(values = c("#00b894","#ff7675","#0984e3","#6c5ce7")) +
  scale_y_discrete(limits=factor(0:100), breaks = c(0,10,20,30,40,50,60,70,80,90,100), name = "Percentual (%)")

home_sexo_cor_ssa
```


```{r}
home_edu_cor <- pnad_pesos %>%
  group_by(Escolaridade, Cor) %>%
  summarise(
    home_office = survey_total(C013 == 1, na.rm = TRUE),
    mao_de_obra = survey_total(C001 == 1, na.rm = TRUE)
  ) %>%
  mutate(trab_home_office = (home_office/mao_de_obra)*100) %>%
  drop_na()
# gráfico
home_edu_cor_ssa <- ggplot(home_edu_cor, aes(fill = Escolaridade, y = trab_home_office, x = Cor)) +
  geom_bar(position = "dodge", stat = "identity") +
  geom_text(aes(label=sprintf("%1.2f%%",trab_home_office)),size = 3, position =position_dodge(width=0.9),
            vjust=-0.5, color = 'black',fontface='bold') +
  theme_classic() +
  theme(axis.title.x = element_text(colour = "black"),
        axis.title.y = element_text(colour = "black"),
        axis.text.y = element_text(face="bold", color="#000000", 
                                   size=10),
        axis.line = element_line(colour = "black", 
                                 size = 1, linetype = "solid"),
        axis.text=element_text(size=6, face="bold"),
        axis.text.x = element_text(face="bold", color="#000000", size=10),
        plot.title = element_text(colour = "black", size = 17, hjust=0.5),
        legend.position = "bottom", legend.background = element_rect(fill="ghostwhite", size=0.7, linetype="blank")) +
  labs(x = "Cor/Raça", fill = "Escolaridade: ", caption = "Fonte: Microdados da Pnad Covid19 - IBGE. Novembro/ 2020.",
       title = "Pessoas em home office, por cor/raça e escolaridade - Minas Gerais ") +
  scale_fill_manual(values = c("#00b894","#ff7675","#0984e3","#6c5ce7","#fdcb6e")) +
  scale_y_discrete(limits=factor(0:100), breaks = c(0,10,20,30,40,50,60,70,80,90,100), name = "Percentual (%)")


home_edu_cor_ssa

```


```{r}
home_sexo_idade <- pnad_pesos %>%
  group_by(Sexo, Idade) %>%
  summarise(
    home_office = survey_total(C013 == 1, na.rm = TRUE),
    mao_de_obra = survey_total(C001 == 1, na.rm = TRUE)
  ) %>%
  mutate(trab_home_office = (home_office/mao_de_obra)*100) %>%
  drop_na()
# gráfico
home_sexo_idade_ssa <- ggplot(home_sexo_idade, aes(fill = Idade, y = trab_home_office, x = Sexo)) +
  geom_bar(position = "dodge", stat = "identity") +
  geom_text(aes(label=sprintf("%1.2f%%",trab_home_office)),size = 3, position =position_dodge(width=0.9),
            vjust=-0.5, color = 'black',fontface='bold') +
  theme_classic() +
  theme(axis.title.x = element_text(colour = "black"),
        axis.title.y = element_text(colour = "black"),
        axis.text.y = element_text(face="bold", color="#000000", 
                                   size=10),
        axis.line = element_line(colour = "black", 
                                 size = 1, linetype = "solid"),
        axis.text=element_text(size=6, face="bold"),
        axis.text.x = element_text(face="bold", color="#000000", size=10),
        plot.title = element_text(colour = "black", size = 17, hjust=0.5),
        legend.position = "bottom", legend.background = element_rect(fill="ghostwhite", size=0.7, linetype="blank")) +
  labs(x = "Sexo", fill = "Faixa Etária: ", caption = "Fonte: Microdados da Pnad Covid19 - IBGE. Novembro 2020.",
       title = "Pessoas em home office, por sexo e faixa etária - Minas Gerais") +
  scale_fill_manual(values = c("#00b894","#ff7675","#0984e3","#6c5ce7","#fdcb6e")) +
  scale_y_discrete(limits=factor(0:100), breaks = c(0,10,20,30,40,50,60,70,80,90,100), name = "Percentual (%)")


home_sexo_idade_ssa
```


```{r}
home_emprego <- pnad_pesos %>%
  group_by(Tipo_emprego) %>%
  summarise(
    home_office = survey_total(C013 == 1, na.rm = TRUE),
    mao_de_obra = survey_total(C001 == 1, na.rm = TRUE)) %>%
  mutate(trab_home_office = (home_office/mao_de_obra)*100) %>%
  drop_na()
# ordenando eixo X
legenda_trabalhos <- c("Trabalhador doméstico\n (empregado doméstico,\n cuidados, babá)",
"Militar", 
"Policial ou\n Bombeiro",
"Setor privado",
"Setor público",
"Empregador",
"Autônomo\n (Conta própria)")
# Gráfico
home_emprego_ssa <- ggplot(home_emprego, aes(fill = Tipo_emprego, y = trab_home_office, x = Tipo_emprego)) +
  geom_bar(position = "dodge", stat = "identity") +
  geom_text(aes(label=sprintf("%1.2f%%",trab_home_office)),size = 3, position =position_dodge(width=0.9),
            vjust=-0.5, color = 'black',fontface='bold') +
  theme_classic() +
  theme(axis.title.x = element_text(colour = "black"),
        axis.title.y = element_text(colour = "black"),
        axis.text.y = element_text(face="bold", color="#000000", 
                                   size=10),
        axis.line = element_line(colour = "black", 
                                 size = 1, linetype = "solid"),
        axis.text=element_text(size=6, face="bold"),
        axis.text.x = element_text(face="bold", color="#000000", size=8),
        plot.title = element_text(colour = "black", size = 17, hjust=0.5),
        legend.position = "none") +
  labs(x = "Tipo de Ocupação",
       caption = "Fonte: Microdados da Pnad Covid19 - IBGE. Novembro 2020.",
       title = "Pessoas em home office, por tipo de ocupação - Minas Gerais") +
  scale_fill_manual(values = c("#00b894","#ff7675","#0984e3","#6c5ce7","#fdcb6e","#636e72", "#55efc4")) +
  scale_x_discrete(labels = legenda_trabalhos) +
  scale_y_discrete(limits=factor(0:100), breaks = c(0,10,20,30,40,50,60,70,80,90,100), name = "Percentual (%)")
# Salvando em PNG

home_emprego_ssa
```


```{r}
home_renda <- pnad_pesos %>%
  group_by(Faixa_salario, Cor) %>%
  summarise(
    home_office = survey_total(C013 == 1, na.rm = TRUE),
    mao_de_obra = survey_total(C001 == 1, na.rm = TRUE)) %>%
  mutate(trab_home_office = (home_office / mao_de_obra) * 100) %>%
  drop_na()
# gráfico
home_renda_ssa <- ggplot(home_renda, aes(fill = Faixa_salario, y = trab_home_office, x = Cor)) +
  geom_bar(position = "dodge", stat = "identity") +
  geom_text(aes(label=sprintf("%1.2f%%",trab_home_office)),size = 2.5, position =position_dodge(width=0.9),
            vjust=-0.5, color = 'black',fontface='bold') +
  theme_classic() +
  theme(axis.title.x = element_text(colour = "black"),
        axis.title.y = element_text(colour = "black"),
        axis.text.y = element_text(face="bold", color="#000000", 
                                   size=10),
        axis.line = element_line(colour = "black", 
                                 size = 1, linetype = "solid"),
        axis.text=element_text(size=6, face="bold"),
        axis.text.x = element_text(face="bold", color="#000000", size=10),
        plot.title = element_text(colour = "black", size = 17, hjust=0.5),
        legend.position = "bottom", legend.background = element_rect(fill="ghostwhite", size=0.7, linetype="blank")) +
  labs(x = "Cor/Raça", fill = "Faixa Salarial:\n(Salários mínimos) ", caption = "Fonte: Microdados da Pnad Covid19 - IBGE. Novembro 2020.",
       title = "Pessoas em home office, por cor/raça e faixa salarial - Minas Gerais ") +
  scale_fill_manual(values = c("#fad390","#e55039","#4a69bd","#60a3bc","#78e08f","#079992")) +
  scale_y_discrete(limits=factor(0:100), breaks = c(0,10,20,30,40,50,60,70,80,90,100), name = "Percentual (%)")

```

# Análises referentes ao auxílio emergencial

```{r}
auxilio_cor_sexo <- pnad_pesos %>%
  group_by(Cor, Sexo) %>%
  summarise(
    auxilio = survey_total(D0051 == 1, na.rm = TRUE),
    total = survey_total(one, na.rm = TRUE)
  ) %>%
  mutate(pessoas_auxilio = (auxilio/total)*100) %>%
  drop_na()
# gráfico
auxilio_cor_sexo_ssa <- ggplot(auxilio_cor_sexo, aes(fill = Cor, y = pessoas_auxilio, x = Sexo)) +
  geom_bar(position = "dodge", stat = "identity") +
  geom_text(aes(label=sprintf("%1.2f%%",pessoas_auxilio)),size = 3, position =position_dodge(width=0.9),
            vjust=-0.5, color = 'black',fontface='bold') +
  theme_classic() +
  theme(axis.title.x = element_text(colour = "black"),
        axis.title.y = element_text(colour = "black"),
        axis.text.y = element_text(face="bold", color="#000000", 
                                   size=10),
        axis.line = element_line(colour = "black", 
                                 size = 1, linetype = "solid"),
        axis.text=element_text(size=6, face="bold"),
        axis.text.x = element_text(face="bold", color="#000000", size=10),
        plot.title = element_text(colour = "black", size = 17, hjust=0.5),
        legend.position = "bottom", legend.background = element_rect(fill="ghostwhite", size=0.7, linetype="blank")) +
  labs(fill = "Cor: ", x = "Sexo", caption = "Fonte: Microdados da Pnad Covid19 - IBGE. novembro de  2020.",
       title = "Pessoas que receberam auxílio emergencial, por cor/raça e sexo -\n Minas Gerais") +
  scale_fill_manual(values = c("#00b894","#ff7675","#0984e3")) +
  scale_y_discrete(limits=factor(0:100), breaks = c(0,10,20,30,40,50,60,70,80,90,100), name = "Percentual (%)")

auxilio_cor_sexo_ssa
```


```{r}
auxilio_renda <- pnad_pesos %>%
  group_by(Faixa_salario) %>%
  summarise(
    auxilio = survey_total(D0051 == 1, na.rm = TRUE),
    total = survey_total(one, na.rm = TRUE)) %>%
  mutate(pessoas_auxilio = (auxilio/total)*100) %>%
  drop_na()
# gráfico
auxilio_renda_ssa <- ggplot(auxilio_renda, aes(fill = Faixa_salario, y = pessoas_auxilio, x = Faixa_salario)) +
  geom_bar(position = "dodge", stat = "identity") +
  geom_text(aes(label=sprintf("%1.2f%%",pessoas_auxilio)),size = 3, position =position_dodge(width=0.9),
            hjust=-0.1, color = 'black',fontface='bold') +
  theme_classic() +
  coord_flip() +
  theme(axis.title.x = element_text(colour = "black"),
        axis.title.y = element_text(colour = "black"),
        axis.text.y = element_text(face="bold", color="#000000", 
                                   size=10),
        axis.line = element_line(colour = "black", 
                                 size = 1, linetype = "solid"),
        axis.text=element_text(size=6, face="bold"),
        axis.text.x = element_text(face="bold", color="#000000", size=10),
        plot.title = element_text(colour = "black", size = 17, hjust=0.5),
        legend.position = "none") +
  labs(x = "Faixa Salarial", caption = "Fonte: Microdados da Pnad Covid19 - IBGE. Novembro 2020.",
       title = "Pessoas que receberam auxílio emergencial, por renda - Minas Gerais") +
  scale_fill_manual(values = c("#00b894","#ff7675","#0984e3","#6c5ce7","#fdcb6e","#636e72")) +
  scale_y_discrete(limits=factor(0:100), breaks = c(0,10,20,30,40,50,60,70,80,90,100), name = "Percentual (%)")

auxilio_renda_ssa

```


```{r}
auxilio_domicilio <- pnad_pesos %>%
  group_by(domicilio_situacao) %>%
  summarise(
    auxilio = survey_total(D0051 == 1, na.rm = TRUE),
    total = survey_total(one, na.rm = TRUE)) %>%
  mutate(pessoas_auxilio  = (auxilio/total)*100) %>%
  drop_na()
# ordenando eixo X
legenda_domicilio <- c("Próprio (já pago)",
                       "Próprio (ainda pagando)",
                       "Alugado", 
                       "Cedido (Por empregador,\n Familiar ou outro)")
# gráfico
auxilio_domicilio_ssa <- ggplot(auxilio_domicilio, aes(fill = domicilio_situacao, y = pessoas_auxilio, x = domicilio_situacao)) +
  geom_bar(position = "dodge", stat = "identity") +
  geom_text(aes(label=sprintf("%1.2f%%",pessoas_auxilio)),size = 3, position =position_dodge(width=0.9),
            vjust=-0.5, color = 'black',fontface='bold') +
  # geom_text(aes(label=paste0(format(round(auxilio,0),
  #                            nsmall=0,big.mark=".", decimal.mark=",")," com auxilio")),
  #           size = 3,position = position_stack(vjust = .5),
  #           vjust=-0.5, color = 'black',fontface='bold') +
  # geom_text(aes(label=paste0(format(round(total,0),
  #                                   nsmall=0,big.mark=".", decimal.mark=",")," total")),
  #           size = 3,position = position_stack(vjust = .3),
  #           vjust=-0.5, color = 'black',fontface='bold') +
 theme_classic() +
  theme(axis.title.x = element_text(colour = "black"),
        axis.title.y = element_text(colour = "black"),
        axis.text.y = element_text(face="bold", color="#000000", 
                                   size=10),
        axis.line = element_line(colour = "black", 
                                 size = 1, linetype = "solid"),
        axis.text=element_text(size=6, face="bold"),
        axis.text.x = element_text(face="bold", color="#000000", size=10),
        plot.title = element_text(colour = "black", size = 17, hjust=0.5),
        legend.position = "none") +
  labs(x = "Tipo de domicílio", y ="Percentual (%)",caption = "Fonte: Microdados da Pnad Covid19 - IBGE. Novembro 2020.",
       title = "Situação do domicílio daqueles que receberam o auxílio emergencial -\n Minas Gerais") +
  scale_fill_manual(values = c("#fad390","#e55039","#4a69bd","#60a3bc","#78e08f","#079992")) +
  scale_x_discrete(labels = legenda_domicilio) +
  scale_y_discrete(limits=factor(0:100), breaks = c(0,10,20,30,40,50,60,70,80,90,100), name = "Percentual (%)")

auxilio_domicilio_ssa
```
